【裁判字號】    95,婚,88
【裁判日期】    950518
【裁判案由】    確認婚姻關係不成立
【裁判全文】
臺灣苗栗地方法院民事判決                95年度婚字第88號
原      告  乙○○
                          號
                          8之.
訴訟代理人  鄭晃奇律師
被      告  丙○○
                          號
上列當事人間確認婚姻無效事件，本院於民國95年5 月4 日言詞
辯論終結，判決如下：
    主  文
確認原告與被告間之婚姻關係不成立。
訴訟費用由被告負擔。
    事實及理由
壹、程序方面
    按確認法律關係之訴，非原告有即受確認判決之法律上利益
    者，不得提起之；確認證書真偽或為法律關係之基礎事實存
    否之訴，亦同。前項確認法律關係基礎事實存否之訴，以原
    告不能提起他訴訟者為限，民事訴訟法第247 條第1 、2 項
    分別定有明文。原告請求確認兩造間不成立婚姻關係或婚姻
    無效，因兩造間經戶籍登記有婚姻關係（見卷第9 頁），致
    原告身分上之地位，有受侵害之危險，此項法律關係之不安
    狀態，得以確認判決予以除去，是原告提起本件確認兩造間
    婚姻關係不成立或無效之訴，自有即受確認判決之法律上利
    益。
貳、實體方面
一、原告起訴主張略以：其與被告於戶政機關登記民國93年6 月
    11日結婚，實則兩造迄今未曾舉行過任何公開儀式，為此先
    位聲明請求確認兩造間之婚姻關係不成立，後位聲明請求判
    決離婚等語，被告則陳稱：當時至戶政事務所辦理結婚登記
    ，兩造確無請客或結婚典禮等語。
二、按結婚應有公開之儀式及2 人以上之證人，民法第982 條第
    1 項定有明文。所謂公開儀式，係指依一般社會觀念認為結
    婚之儀式，為不特定之多數人可以共見共聞者而言。次按「
    民事訴訟法第568 條第1 項所定婚姻無效之訴與確認婚姻成
    立或不成立之訴，兩者不同。所謂確認婚姻不成立之訴，係
    主張無結婚之事實，而有婚姻之形式；至於婚姻無效之訴，
    則係主張有結婚之事實，而其行為無效而言。本件上訴人主
    張兩造未依民法第982條之規定舉行公開儀式，亦即無結婚
    之事實，僅在戶籍上為結婚之登記，而有婚姻之形式，依上
    開說明，自屬婚姻不成立之問題」（最高法院86年臺上字第
    483號判決意旨參照）。
三、經查兩造對於：渠等於戶政機關登記93年6 月11日結婚，實
    則兩造迄今未曾舉行任何公開儀式等情，並無爭執，且有原
    告提出之戶籍謄本1 件附卷可稽（見卷第9 頁），經核與證
    人即原告之父甲○○到庭證稱：不知道93年6 月11日乙○○
    與被告結婚時有無請客，不知道93年6 月11日原告與被告有
    登記結婚，兩造83年間第一次結婚有通知伊，這一次沒有等
    語（見卷第50、51頁），互核均屬相符，是兩造間於戶政機
    關登記93年6 月11日結婚，實則迄今未曾舉行任何公開儀式
    無訛，揆諸前揭說明，兩造間之結婚應屬不成立。從而，原
    告訴請確認兩造間之婚姻關係不成立，於法有據，為有理由
    ，應予准許，爰判決如第1 項所示。而原告之先位聲明既有
    理由，本院自無庸就後位聲明為審理，併此敘明。
四、結論：原告之訴為有理由，依民事訴訟法第78條，判決如主
    文。
中    華    民    國    95    年    5     月    18    日
                  家事法庭    法  官  伍偉華
以上正本係照原本作成。
如對本判決不服，應於判決送達後20日內向本院提出上訴狀附繕
本，並繳納上訴費用。
                              書記官  許瑞萍
中    華    民    國    95    年    5     月    18    日


司法院資訊處製作；財團法人民間司法改革基金會備份。
